臺灣高雄地方法院刑事判決　　　　　　　96年度易字第1551號
公　訴　人　臺灣高雄地方法院檢察署檢察官
被　　　告　丁○○
　　　　　　乙○○
　　　　　　庚○○
上列被告等因傷害等案件，經檢察官提起公訴（95年度偵字第
22463號），本院判決如下：
    主  文
丁○○、乙○○共同犯剝奪他人行動自由罪，各處有期徒刑拾月
，減為有期徒刑伍月，如易科罰金，均以銀元參佰元即新臺幣玖
佰元折算壹日。
庚○○共同犯剝奪他人行動自由罪，處有期徒刑捌月，減為有期
徒刑肆月，如易科罰金，以銀元參佰元即新臺幣玖佰元折算壹日
。
    事  實
一、(一)丁○○與乙○○、丙○○（由本院發佈通緝中）兩兄弟為
    朋友關係，其中乙○○並為丁○○開設「立泰汽車出租行」
    之股東，丙○○與庚○○為朋友關係；而己○○與戊○○為
    父子關係。緣丁○○因所經營「立泰汽車出租行」之汽車送
    往己○○開設「資發汽車保養場」維修之問題與己○○發生
    爭執，丁○○遂與乙○○偕同十餘名男子前往位於高雄縣橋
    頭鄉○○村○○路60之2 號「資發汽車保養場」（下稱資發
    保養廠）找己○○理論，因戊○○在現場攔阻，聲稱嗣後將
    前往「立泰汽車出租行」與丁○○協談，雙方始未發生肢體
    衝突。戊○○隨即於當晚10時許即由友人鐘文斌駕車載送至
    位於左營區○○路232 號之「立泰汽車出租行」（下稱立泰
    車行）與丁○○談判未果，戊○○便要求丁○○聯絡乙○○
    出面說明其至資發保養廠尋釁之原因。惟在乙○○尚未抵達
    現場前，戊○○便與辛○○駕車返回資發保養廠。
    (二)丁○○見戊○○離開後，隨即聯絡乙○○、丙○○共同基
    於妨害自由及傷害之犯意聯絡，約由乙○○前往「資發保養
    廠」將戊○○押回「立泰車行」，並由丙○○邀約庚○○等
    友人加入共同犯意聯絡，一同在立泰車行會合。嗣當晚10時
    30 分 戊○○抵達「資發保養廠」後，便遭乙○○偕同二至
    三十名友人包圍以木棍、拳腳毆打，並強押上車，以此強暴
    之方法，剝奪戊○○之行動自由，駕車返回「立泰車行」與
    丁○○、丙○○、庚○○等人會合。嗣當晚11時許乙○○押
    同戊○○抵達「立泰車行」後，丁○○、丙○○、乙○○等
    人唯恐他人發覺，丁○○指示丙○○、乙○○「拖去埋一埋
    」後，便由丙○○強命戊○○搭乘其機車，而剝奪戊○○之
    行動自由，乙○○、庚○○則一同跟車前往位於半屏山之土
    地公廟。約11時10分許抵達土地公廟後，乙○○、丙○○及
    庚○○則分別持球棒或以拳腳毆打戊○○，致戊○○受有右
    脛骨骨折及四肢、胸部多處傷害。
二、案經戊○○訴由高雄市政府警察局左營分局報告臺灣高雄地
    方法院檢察署檢察官偵辦起訴。
    理  由
一、被告以外之人於審判外之陳述，雖不符刑事訴訟法第159 條
    之1至第159條之4之規定，而經當事人於審判程序同意作為
    證據，法院審酌該言詞陳述或書面陳述作成時之情況，認為
    適當者，亦得為證據，同法第159條之5第1項定有明文。本
    件博正醫院95年2月10日診斷證明書、行政院國軍退除役官
    兵輔導委員會高雄榮民總醫院96年7月23日高總管字第09600
    08449號函、博正醫院病歷資料及證人戊○○警偵訊之證述
    、證人辛○○偵訊之證述，雖均屬傳聞證據，然被告等人及
    檢察官均同意作為證據，本院審酌該言詞及書面陳述作成之
    情況，核無違法取證或其他瑕疵，認為以之作為證據為適當
    ，上開證人於審判外之陳述及相關證據資料，自得作為證據
    。
二、訊據被告丁○○、乙○○、庚○○均否認有何傷害告訴人戊○○及妨害告訴人自由之犯行。被告丁○○辯稱：並未叫乙○○、丙○○去毆打戊○○云云；被告乙○○辯稱：當天是
    丁○○找我去己○○開的汽車保養廠與己○○發生口角，後
    我就回來了。晚上10點多丁○○打電話跟我說，戊○○找了
    十幾人去他的租車行找我，我抵達租車行時，戊○○等人已
    經走了云云；被告庚○○則以：我並未毆打戊○○云云置辯
    。惟查：
    (一)證人戊○○於本院審理程序證稱：我父親己○○與丁○○
    因修車問題引發爭執，95年1 月25日晚上7 、8 時許，丁○○與乙○○帶同十幾名男子到資發保養廠找我父親，他們帶
    來的人有要打我父親，被我攔住沒有打，我說我會去丁○○
    車行找丁○○談，他們就走了。當晚約10、11點多，我偕同
    友人辛○○前往立泰出租行，和丁○○談了之後沒有結果，
    我有跟丁○○說叫乙○○過來說清楚為何要到保養廠找我父
    親，後丁○○有打電話找，但不知道有無找到人，辛○○即
    開車送我回資發保養廠。下車後，乙○○及他的友人攜同約
    20至30人在保養廠門口大馬路將我圍起來打，其中乙○○往
    我頭部、身上打並將我押上豐田墨綠色轎車，我坐在後座中
    間，乙○○坐我左邊，帶我回到立泰租車行。在租車行那邊
    有丙○○、丁○○等人，丁○○、丙○○走到車窗與乙○○
    講話，我聽到丁○○說「拖去埋一埋」（台語）後，乙○○
    又將我押往半屏山那邊的土地公廟。到土地公廟後，丙○○
    要求友人將我的腳抬起來，其則持木棍毆打我的右腳。乙○○及其他人也分別以踹、踢及持棒子、繩子圍毆我，我記得
    他們將我抱走，丟在軍校路很暗的地方等語（見本院卷第62
    至63頁）。細繹證人前開證述，就丁○○與己○○因修車問
    題發生歧見，雙方並先於資發保養廠進行協談等紛爭發生緣
    由，核與被告丁○○、乙○○於本院審理中之供述相符（見
    本院卷第33頁背面、第94頁、第94頁背面）；而告訴人戊○○於當晚11時返回資發保養廠即遭乙○○夥同數人毆打並押
    上車，及告訴人戊○○隨後復從立泰保養廠被轉押上半屏山
    毆打各情，亦分別與證人辛○○、己○○（見本院卷第92頁
    背面至第94頁、第95至96頁）及被告庚○○以證人之身分於
    本院審理中之證述（見本院卷第97頁至100 頁）相符，並有
    博正醫院95年2 月10日診斷證明書、行政院國軍退除役官兵
    輔導委員會高雄榮民總醫院96年7 月23日高總管字第09600
    08449 號函、博正醫院病歷資料等件在卷可稽（見警卷第39
    頁、本院卷第71至76頁、第101 至147 頁），足認證人戊○○前揭所述，應屬可採。
    (二)又按共同實施犯罪行為之人，在合同意思範圍以內，各自
    分擔犯罪行為之一部，相互利用他人之行為，以達其犯罪之
    目的者，即應對於全部所發生之結果，共同負責。本件被告
    丁○○依證人戊○○、庚○○所述，雖未親手實施傷害戊○○及妨害其自由之犯行，惟被告丁○○於本院審理中坦承，
    在告訴人戊○○當晚第一次抵達「立泰車行」後，其即有先
    後撥打電話予乙○○、丙○○2 人（見本院卷第159 頁背面
    ），佐以本件紛爭肇始於「立泰車行」與「資發保養廠」間
    修車之問題，丁○○身為立泰租車行之負責人，並以負責人
    之身分偕同股東乙○○前往「資發保養廠」與己○○發生口
    角，對於本案之發生自難置身其外。是堪認丁○○、乙○○
    、丙○○係於當晚告訴人戊○○前往「立泰車行」後，即透
    過電話通話，形成傷害戊○○及妨害其自由之共同犯意聯絡
    。此觀之乙○○於當晚接獲丁○○電話後，尚將戊○○自「
    資發保養廠」押回「立泰車行」與丙○○、丁○○等人會合
    ，再行轉往半屏山上之土地公廟毆打戊○○，其先返回「立
    泰車行」之舉應係為徵詢丁○○之指示，至為明確，益徵告
    訴人戊○○所述，被告丁○○有指示「拖去埋一埋」等語，
    應可採信。
    (三)被告丁○○、乙○○雖以前揭情詞置辯，惟其等證詞不僅
    與前揭證人互核一致之證述不同，且依被告乙○○所述，當
    天傍晚我和丁○○及丁○○的一些朋友有去（資發保養廠）
    ，丁○○會找我去，是因為他們在電話中曾起衝突，丁○○
    怕他一人去會受到欺侮等語（見本院卷第94頁背面），已可
    窺見丁○○等人與己○○、戊○○父子間因修車問題所形成
    之緊張關係，且該緊張關係勢必因告訴人戊○○返回「立泰
    車行」要求丁○○、乙○○說明、解釋清楚而更為升高。依
    當時雙方衝突一觸即發之情勢觀之，被告丁○○、乙○○辯
    稱：乙○○抵達立泰租車行後，見告訴人戊○○已不在，便
    未再去找戊○○云云，顯與常情有悖。而被告庚○○於警詢
    、本院準備程序中均已坦承有在半屏山上之土地公廟毆打告
    訴人戊○○，嗣後於本院審理翻異前詞，應係事後圖卸之詞
    ，均不可採。又被告庚○○雖於本院審理中以證人身分證稱
    ，在半屏山上均未看到乙○○云云。惟查，被告庚○○於本
    案中僅認識被告丙○○，當晚亦係受丙○○之託前往「立泰
    車行」，業經被告庚○○供述明確；參以當晚眾人分車前往
    半屏山圍毆戊○○，情勢勢必混亂，被告庚○○並未注意到
    被告乙○○亦在現場，亦非無可能，是自不得據庚○○前揭
    證述而為被告乙○○有利之認定，併予敘明。
    (四)綜上所述，被告丁○○、乙○○、庚○○上開妨害自由及
    傷害犯行，均堪認定，應予依法論科。
三、(一)被告丁○○、乙○○、庚○○行為後，刑法業於94年2 月
    2 日修正公布部分條文，並於95年7 月1 日施行。依修正後
    刑法第2 條第1 項規定：「行為後法律有變更者，適用行為
    時之法律。但行為後之法律有利於行為人者，適用最有利於
    行為人之法律」。又本次修正涵蓋之範圍甚廣，故比較新舊
    法時，應就罪刑有關之共犯、牽連犯、連續犯、有無累犯加
    重、自首減輕暨其他法定加減原因與加減例等一切情形，綜
    其全部罪刑之結果而為比較，有最高法院95年5 月23日所為
    之95年度第8 次刑庭會議決議可資參照。茲將本件涉及相關
    新舊法比較臚列如下：
    1.刑法第55條牽連犯之規定業經刪除，經刪除後，數行為將
      論以數罪，併合處罰，故修正後之法律效果對行為人而言
      較屬不利，準此，應以修正前之規定對於被告較為有利。
    2.按刑法第277 條第1 項固規定「傷害人之身體或健康者，
      處3 年以下有期徒刑、拘役或1 千元以下罰金」；又刑法
      第302 條第1 項亦規定「私行拘禁或以其他非法方法，剝
      奪人之行動自由者，處5 年以下有期徒刑、拘役或3百 元
      以下罰金」，惟本件既未諭知罰金刑，而未適用刑法第33
      條第5 款關於罰金刑最低金額之規定，則刑法第33條第5
      款雖於94年2 月2 日修正公佈，於95年7 月1 日施行規定
      ：「罰金：新臺幣1 千元以上，以百元計算之」，仍無比
      較新舊法之必要。
    3.又按刑法第28條共犯依修正施行前規定為「二人以上共同
      實施犯罪之行為者，皆為正犯」，修法後則將完全未參與
      犯罪行為實行之陰謀共同正犯及預備共同正犯刪除。本件
      被告丁○○、乙○○、丙○○、庚○○等人就前開傷害及
      私行拘禁犯行間有犯意聯絡及行為分擔，不論依修正前、
      後之刑法第28條，均構成共同正犯，對被告等人而言並無
      有利或不利之情形，亦無比較之必要，應逕行適用現行刑
      法之規定，均併予敘明。
    (二)核被告丁○○、乙○○、庚○○所為，係犯刑法第302 條
    第1 項剝奪他人行動自由罪及同法第277 條第1 項之傷害罪
    。又被告丁○○、乙○○、丙○○與庚○○等人間，就前開
    2 罪有犯意聯絡及行為分擔，均為共同正犯。又按強暴之方
    法剝奪人之行動自由時，若於實施強暴行為之過程中，致被
    害人受有傷害，乃施強暴之當然結果，固不另論傷害罪。惟
    妨害自由罪，並非以傷人為當然之手段，若行為人另具有傷
    害故意，且發生傷害結果，自應成立傷害罪名，經合法告訴
    ，並應負傷害罪責，而與妨害自由罪有方法結果之牽連關係
    ，依（修正前）刑法第55條規定從一重處斷，最高法院著有
    89年度台上字第4676號判決可資參照。本件被告丁○○、乙○○、庚○○等人自始即基於傷害告訴人戊○○為目的，僅
    係在數次更換實施傷害犯行地點之過程中，另犯剝奪告訴人
    戊○○行動自由之罪，並非在所犯私行拘禁而實施強暴行為
    之過程中，致告訴人受有傷害，該傷害自非施強暴之當然結
    果，惟被告等人所犯剝奪行動自由罪與傷害罪間，既有手段
    、目的之牽連關係，自應依修正前刑法第55條之規定，從一
    重剝奪行動自由罪處斷。爰審酌被告丁○○、乙○○僅因與
    己○○經營「資發保養廠」之修車問題，竟牽連己○○之子
    戊○○，萌生傷害、妨害自由之犯意，而被告庚○○獨因朋
    友邀約，即不分事理加入被告丁○○、乙○○之前開犯行，
    並共同以踢、踹或以球棒毆打告訴人戊○○，致其受有右脛
    骨骨折及四肢、胸部多處傷害，手段殘忍，危害社會治安至
    為嚴重，復未與告訴人達成和解及綜觀本件犯行丁○○、乙○○分別為「立泰車行」之負責人與股東，於本件犯行中立
    於主謀地位，而被告庚○○則僅基於與被告丙○○之朋友關
    係加入本件犯行等一切情狀，分別量處如主文所示之刑。
    (三)又本件被告等人犯罪時間均係在96年4 月24日以前，所犯
    為刑法第302 條第1 項、第277 條第1 項之剝奪他人行動自
    由罪及傷害罪，悉符合中華民國96年罪犯減刑條例之規定，
    依法減輕被告丁○○、乙○○、庚○○等人宣告刑之2 分之
    1；另按刑法第41條第1 項前段關於易科罰金之規定，新法
    修正為「犯最重本刑為五年以下有期徒刑以下之刑之罪，而
    受六個月以下有期徒刑或拘役之宣告者，得以新臺幣一千元
    、二千元或三千元折算一日，易科罰金」，惟依被告行為時
    之刑罰法律即修正前刑法第41條第1 項前段：「犯最重本刑
    為五年以下有期徒刑以下之刑之罪，而受六個月以下有期徒
    刑或拘役之宣告，因身體、教育、職業、家庭之關係或其他
    正當事由，執行顯有困難者，得以一元以上三元以下折算一
    日，易科罰金」及修正前罰金罰鍰提高標準條例第2 條關於
    「依刑法第四十一條易科罰金者，均就其原定數額提高為一
    百倍折算一日；法律所定罰金數額未依本條例提高倍數，或
    其處罰法條無罰金刑之規定者，亦同」等規定，易科罰金之
    折算標準最高為銀元300元，最低為銀元100 元，換算為新
    臺幣後，最高額為新臺幣900 元，最低額為新臺幣300 元。
    比較修正前、後關於易科罰金折算標準之刑罰法律，適用修
    正前刑法第41 條第1 項前段之規定對被告等人較為有利。
    爰並依修正前刑法第41條第1 項前段規定，就本件被告丁○○、乙○○、庚○○等人減刑後之宣告刑併諭知易科罰金之
    折算標準，以資儆懲。
    (四)至被告丙○○所涉犯行部分，待其通緝到案後，另行審結
    ，併此敘明。
據上論斷，應依刑事訴訟法第299 條第1 項前段，刑法第2 條第
1 項前段、第28條、第302 條第1 項、第277 條第1 項、修正前
第55條、修正前第41條第1 項前段，修正前罰金罰鍰提高標準條
例第2 條，刑法施行法第1 條之1 ，中華民國96年罪犯減刑條例
第2 條第1 項第3 款、第7 條、第9 條，判決如主文。
本案經檢察官甲○○到庭執行職務。
中　　華　　民　　國　　96　　年　　9　　月　 　17　　日
                  刑事第六庭    審判長法　官  曾逸誠
                                      法  官  林柏壽
                                      法  官  王  琁
上正本證明與原本無異
如不服本判決，應於判決送達後10日內，向本院提出上訴狀。
中　　華　　民　　國　　96　　年　　9 　　月　　17　　日
                                      書記官  黃國忠
附錄本案論罪科刑法條全文：
中華民國刑法第277條
（普通傷害罪）
傷害人之身體或健康者，處 3 年以下有期徒刑、拘役或 1 千元
以下罰金。
犯前項之罪因而致人於死者，處無期徒刑或 7 年以上有期徒刑；
致重傷者，處3年以上10年以下有期徒刑。
中華民國刑法第302條
（剝奪他人行動自由罪）
私行拘禁或以其他非法方法，剝奪人之行動自由者，處 5 年以下
有期徒刑、拘役或 3 百元以下罰金。
因而致人於死者，處無期徒刑或 7 年以上有期徒刑，致重傷者，
處 3 年以上 10 年以下有期徒刑。
第 1 項之未遂犯罰之。
